臺灣雲林地方法院民事裁定
111年度司繼字第1139號
聲  請  人  陳長興  
上列聲請人聲請酌定遺產管理人報酬事件，本院裁定如下：
    主  文
聲請人任被繼承人鐘義芳之遺產管理人之報酬酌定為新臺幣貳萬
玖仟元。
程序費用新臺幣壹仟元由被繼承人鐘義芳之遺產負擔。
    理  由
一、本件聲請意旨略以：聲請人經本院以104 年度繼字第582 號
    民事裁定選任為被繼承人鐘義芳之遺產管理人，其所遺如附
    表所示之不動產，經本院111 年度司執字第9671號返還借款
    強制執行事件，於民國111 年8 月10日通知附表所示之不動
    產由債權人聲明以拍賣最低價額承受在案，爰依民法第1183
    條規定，聲請酌定擔任本件被繼承人遺產管理人之報酬等語
    。
二、按遺產管理人得請求報酬，其數額由法院按其與被繼承人之
    關係、管理事務之繁簡及其他情形，就遺產酌定之，必要時
    ，得命聲請人先為墊付；依法應經親屬會議處理之事項，而
    有下列情形之一者，得由有召集權人或利害關係人聲請法院
    處理之：㈡親屬會議不能或難以召開。㈢親屬會議經召開而不
    為或不能決議，民法第1183條、第1132條第2 、3 款分別定
    有明文。次按聲請法院處理關於酌定遺產管理人報酬事件係
    應經親屬會議處理之事件，專屬被繼承人住所地法院管轄。
    法院就前條第5 項所定事件所為裁定時，得調查遺產管理人
    所為遺產管理事務之繁簡及被繼承人之財產收益狀況，家事
    事件法第181 條第5 項第7 款、第182 條亦有明定。故法院
    選任之遺產管理人得聲請法院酌定其報酬，惟本案並無親屬
    會議可資酌定報酬數額，是遺產管理人自得向被繼承人住所
    地之法院聲請酌定遺產報酬。另就報酬數額部分，財政部雖
    頒訂「代管無人承認繼承遺產作業要點」作為請求遺產管理
    報酬之依據，惟查該作業要點僅為行政規則，並無拘束本院
    之效力，本院仍應本於獨立確信之判斷，自行認定事實、適
    用法律。又遺產報酬金額為法院職權審酌事項，不受當事人
    聲明之拘束，故就不准許之部分，毋庸另為駁回之諭知，先
    行說明。
三、經查：
　㈠聲請人主張之前開事實，業據其提出遺產管理人職務執行表
    、全國財產稅總歸戶財產查詢清單、中華日報刊登廣告證明
    書、雲林縣斗六地政事務所人民申請登記案件收據、土地登
    記第一類謄本（所有權個人全部）、遺產稅金融遺產參考清
    單、遺產清冊、經濟部商工登記公示資料查詢服務、財政部
    中區國稅局遺產稅免稅證明書、遺產管理人報酬計算書、雲
    林縣政府地政規費收據、雲林縣斗六地政事務所地政規費徵
    收聯單、雲林縣斗六戶政事務所戶政規費收據、雲林縣斗南
    戶政事務所戶政規費收據、中華日報廣告費收據、本院自行
    收納款項收據等件影本為證，復經本院依職權調取本院104 
    年度繼字第441 、476 號拋棄繼承事件、104 年度繼字第58
    2 號選任遺產管理人事件、107 年度家催字第20號公示催告
    事件、本院111 年度司執字第9671號返還借款強制執行事件
    等案卷核閱無訛。準此，聲請人本於遺產管理人之地位，聲
    請本院酌定報酬，洵屬有據。
　㈡本院依聲請人所提出之上開資料，並依職權核閱上開強制執
    行事件案卷後，審酌聲請人自就任被繼承人遺產管理人後，
    管理被繼承人遺產相關事務之時間已逾7 年，且依卷附財政
    部中區國稅局遺產稅免稅證明書顯示，被繼承人遺產共計約
    新臺幣（下同）3,543,774 元，其中不動產依上開強制執行
    事件所附鑑價報告所示為698,414 元，附表所示不動產價值
    為672,323 元，因經第二次拍賣未拍定，由債權人以539,00
    0 元承受，有土地鑑定表及本院111 年8 月10日雲院宜字第
    111 司執庚字第9671號通知各1 份在卷可憑，而本件被繼承
    人之遺產法律關係尚屬單純，考量本件聲請人處理上開事務
    耗費之心力、時間，及後續將剩餘遺產移交國庫等事務所需
    時間，與債權人受償權利之保障等一切情狀，爰酌定本件遺
    產管理報酬金額如主文第一項所示。
　㈢至於本件聲請人就任被繼承人之遺產管理人後，除其遺產管
    理報酬依前揭法條規定，應由法院酌定外，其餘遺產管理人
    代墊之費用等，聲請人可檢具相關證據，由遺產中支出，或
    於執行程序中列為執行必要費用而優先受償，非得由本院於
    酌定遺產管理報酬事件中予以酌定；另聲請人應於遺產管理
    人職務執行完畢後，依家事事件法第140 條規定，向法院陳
    報處理遺產之狀況並提出有關文件，均併予敘明。
四、如對本裁定抗告，須於裁定送達後10日之不變期間內，向本
    院提出抗告狀，並繳納抗告費新臺幣1,000 元。
中　　華　　民　　國　　111 　年　　9 　　月　　29　　日
                  　家事法庭　司法事務官　陳崇漢
以上正本係照原本作成
如對本裁定抗告須於裁定送達後10日內向本院提出抗告狀，並應
繳納抗告費新臺幣1,000元整。
中　　華　　民　　國　　111 　年　　9 　　月　　30　　日
                              書  記  官　鄭景徽
附表：
編號 土地坐落     平方公尺 權利範圍  縣市 鄉鎮市區 段 小段 地號   1 雲林縣 古坑鄉 東陽  1179-3 115.5 10000分之3853  1.乙種建築用地。 2.111年8月10日由債權人承受。       2 雲林縣 古坑鄉 東陽  1179-6 222 4分之1  1.乙種建築用地。 2.111年8月10日由債權人承受。